【裁判字號】    99,台非,84
【裁判日期】    990325
【裁判案由】    違反毒品危害防制條例
【裁判全文】
最高法院刑事判決                九十九年度台非字第八四號
上  訴  人  最高法院檢察署檢察總長
被      告  甲○○
上列上訴人因被告違反毒品危害防制條例案件，對於台灣高雄地
方法院中華民國九十八年八月二十八日第一審確定判決（九十八
年度審訴字第三一七八號；起訴案號：台灣高雄地方法院檢察署
九十八年度毒偵字第三九一五號），提起非常上訴，本院判決如
下：
    主  文
原判決關於罪刑（不含從刑）部分撤銷。
甲○○施用第一級毒品，處有期徒刑捌月。
    理  由
本件非常上訴理由稱：「一、按判決不適用法則或適用不當者，
為違背法令；依法應於審判期日調查之證據未予調查者，其判決
當然違背法令，刑事訴訟法第三百七十八條、第三百七十九條第
十款分別定有明文。又刑法上所謂累犯，係以受徒刑之執行完畢
或一部之執行而赦免後，五年以內再犯有期徒刑以上之罪為要件
。是被告前曾否受有期徒刑之執行完畢或曾否受赦免，乃能否適
用刑法第四十七條第一項論以累犯之前提事實，法院應依職權調
查明白，以為能否適用刑法第四十七條第一項之依據，該前提事
實自有調查之必要性。如未調查明白，被告前受有期徒刑之執行
又未執行完畢，乃竟論以累犯，即屬應於審判期日調查之證據而
未予調查，其判決當然為違背法令。查本件原判決以被告甲○○
於九十六年間因施用毒品，經同法院先後以九十六年度訴字第三
００九號判決判處有期徒刑六月及九十七年度審訴字第四０號判
決判處有期徒刑七月確定；另涉犯竊盜案件，經同法院九十六年
度簡字第六七三０號判決判處有期徒刑四月確定，上揭三罪經裁
定應執行有期徒刑一年二月。其後再因施用毒品案件，由同法院
九十八年度審訴字第二二九號判決判處有期徒刑八月確定且接續
上述有期徒刑一年二月而為執行，於民國九十八年一月二十一日
縮短刑期假釋出監（縮刑期滿日期為同年四月二十二日），因假
釋期滿未經撤銷而視為執行完畢。詎被告猶不知悛悔，復於九十
八年六月二十三日某時許，在其位於高雄市○鎮區○○街六０號
住處，以將海洛因摻水後再以針筒注射之方式，非法施用第一級
毒品海洛因一次，而認係累犯，並依刑法第四十七條第一項規定
，加重其刑，固非無見。二、惟查本件被告前於九十六年間因施
用毒品，經臺灣高雄地方法院先後以九十六年度訴字第三００九
號判決，判處有期徒刑六月及以九十七年度審訴字第四０號判決
，判處有期徒刑七月確定；另涉犯竊盜案件，經同法院九十六年
度簡字第六七三０號判決判處有期徒刑四月確定，上揭三罪經裁
定應執行有期徒刑一年二月。其後再因施用毒品案件，由同法院
九十八年度審訴字第二二九號判決判處有期徒刑八月確定且接續
上述有期徒刑一年二月而為執行，其於九十七年三月十一日入監
執行，嗣於九十八年一月二十一日縮短刑期假釋出監。然其後再
因施用毒品案件，由同法院九十八年度審訴字第二二九號判決判
處有期徒刑八月確定且接續上述有期徒刑一年二月而為執行，應
執行有期徒刑一年十月，經監所重新核算其刑期，認尚不符合假
釋條件，經法務部註銷假釋，有法務部九十八年五月十八日法矯
字第０九八００一九三二五號函及台灣屏東監獄九十八年六月十
六日屏監境教字第０九八０００三九二九號函各一份在卷（九十
八年度執更字第一八二０號卷）可稽，扣除原已執行之十一月十
日刑期，尚應執行有期徒刑十一月十九日，嗣被告於九十八年八
月二十一日入監執行，執行期滿日為九十九年八月八日，此有台
灣高雄地方法院檢察署九十八年八月二十五日九十八年執更崇字
第一八二０號執行指揮書在卷（九十八年度執更字第一八二０號
卷）及台灣高雄地方法院檢察署刑案資料查註紀錄表一份在卷可
按。則本件被告於九十八年六月二十三日施用第一級毒品海洛因
一次之犯行，既非於徒刑之執行完畢後再犯，原審一時失察，乃
竟論以累犯，揆諸前揭說明，顯有應於審判期日調查之證據而未
予調查及適用法則不當之違背法令。三、案經確定，且不利於被
告，爰依刑事訴訟法第四百四十一條、第四百四十三條提起非常
上訴，以資糾正。」等語。
本院按：判決不適用法則或適用法則不當者，為違背法令，刑事
訴訟法第三百七十八條定有明文。次按刑法第四十七條第一項規
定累犯之成立，必須曾受徒刑之執行完畢，或一部之執行而赦免
後，五年以內故意再犯有期徒刑以上之罪者，始足當之。所謂執
行完畢，其在監執行期滿，或在有期徒刑所餘刑期內未經撤銷假
釋者，其未執行之刑，始得以已執行論，此觀刑法第七十九條第
一項前段規定甚明。經查被告甲○○前因違反毒品危害防制條例
案件（下稱毒品案件），經台灣高雄地方法院分別以九十六年度
訴字第三００九號、九十七年度審訴字第四０號判決，各判處有
期徒刑六月及七月確定；另因竊盜案件，經同法院以九十六年度
簡字第六七三０號判決處有期徒刑四月確定，上揭三罪嗣經同法
院以九十七年度審聲字第一四０五號裁定應執行有期徒刑一年二
月。其後再因毒品案件，由同法院以九十八年度審訴字第二二九
號判決處有期徒刑八月確定，且接續上述有期徒刑一年二月而為
執行，於民國九十七年三月十一日入監，九十八年一月二十一日
縮短刑期假釋出獄。然上揭接續執行情形，應為有期徒刑一年十
月，經監獄重新核算其刑期結果，認為尚不符合假釋條件，乃經
法務部註銷假釋，有該部九十八年五月十八日法矯字第０九八０
０一九三二五號函及台灣屏東監獄九十八年六月十六日屏監境教
字第０九八０００三九二九號函各一份在卷（九十八年執更字第
一八二０號）可稽，扣除原已執行之十月又十一日刑期（非常上
訴理由書誤為「十一月十日」），尚應執行有期徒刑十一月又十
九日，嗣被告於九十八年八月二十一日再度入監執行，執行期滿
日為九十九年八月八日，此有台灣高雄地方法院檢察署九十八年
八月二十一日（非常上訴理由書誤為「二十五日」）九十八年執
更崇字第一八二０號執行指揮書在卷及台灣高雄地方法院檢察署
刑案資料查註紀錄表一份在卷可稽。則被告於九十八年六月二十
三日施用第一級毒品之本件犯行，顯非於上揭徒刑執行完畢後再
犯。原審未察，乃竟論以累犯，揆諸前揭說明，並非適法。案經
確定，且不利於被告，非常上訴意旨執以指摘，洵有理由，應由
本院將原判決關於罪刑（不含從刑）部分撤銷，改判施用第一級
毒品，處有期徒刑八月，以資救濟。
據上論結，應依刑事訴訟法第四百四十七條第一項第一款但書，
毒品危害防制條例第十條第一項，刑法第十一條前段，判決如主
文。
中    華    民    國  九十九  年    三    月  二十五  日
                      最高法院刑事第十庭
                          審判長法官  花  滿  堂
                                法官  黃  正  興
                                法官  陳  東  誥
                                法官  林  錦  芳
                                法官  洪  昌  宏
本件正本證明與原本無異
                                      書  記  官
中    華    民    國  九十九  年    三    月  二十九  日
                                                       s
附錄本件論罪法條
毒品危害防治條例第十條
施用第一級毒品者，處六月以上五年以下有期徒刑。
施用第二級毒品者，處三年以下有期徒刑。

司法院資訊處製作；財團法人民間司法改革基金會備份。
